【裁判字號】    97,抗,82
【裁判日期】    970311
【裁判案由】    聲明異議
【裁判全文】
臺灣高等法院高雄分院民事裁定            97年度抗字第82號
抗  告  人  高雄區漁會
法定代理人  乙○○
上列抗告人與相對人甲○○間因提存異議事件，對於中華民國97
年1 月30日臺灣高雄地方法院97年度審聲字第190 號第一審裁定
，提起抗告，本院裁定如下：
    主  文
抗告駁回。
抗告程序費用由抗告人負擔。
    理  由
一、本件原裁定駁回抗告人之異議，其認事用法經核均無不合，
    應予維持。原裁定所載之事實、理由均引用之。（如附件）
    。
二、抗告意旨仍執雙方並無契約關係，提存所未為形式之審查，
    准予提存，原裁定駁回異議，均屬不合等云云。惟查提存乃
    非訟事件，清償提存是否發生效力，仍應依實體法上權利義
    務關係審查而定，因此，提存所對於清償提存，只須依提存
    法第9 條規定為形式審查，提存法施行細則第20條甚至規定
    勿庸附具提存原因之證明文件。本件之提存，既已符合清償
    提存之形式要件，提存所准予提存即無不合。至於有無發生
    實質之效力，則當另由實體爭執事件中審酌。從而，抗告意
    旨指原裁定不當，求為廢棄，為無理由，應予駁回。
據上論結，本件抗告為無理由，爰依提存法第21條、民事訴訟法
第495 條之1 第1 項、第449 條第1 項、第95條、第78條，裁定
如主文。
中    華    民    國    97    年    3     月    11    日
                              民事第一庭
                                  審判長法官   尤三謀
                                  法      官   林健彥
                                  法      官   謝肅珍
以上正本證明與原本無異。
本裁定不得再抗告。
中    華    民    國    97    年    3     月    11    日
                                  書  記  官   張雲義
                                                  w
附件：
臺灣高雄地方法院民事裁定             97年度審聲字第190號
聲明異議人  高雄區漁會
即受取權人
法定代理人  乙○○
上列聲明異議人因與提存人甲○○間清償提存事件，對本院提存
所民國97年1 月4 日97年度存字第110 號所為之提存處分提出異
議，本院裁定如下：
  主  文
異議駁回。
  理  由
一、本件異議意旨略以：提存人甲○○以其向受取權人即異議人
    承租坐落高雄市○○區○○段一小段599 號土地，應給付85
    年1 月1 日起至96年12月31日之租金新臺幣167,184 元，因
    受取人遲延受領，依法辦理提存為由，於97年1 月4 日向本
    院提存所辦妥清償提存。但該土地上建物，門牌號碼高雄市
    鼓山區○○○路111 號房屋，因屬違建，業經高雄市政府工
    務局違章建築處理隊於83年12月23日拆除完畢，異議人亦於
    85年1 月25日終止租約，雙方已無租約存在。提存人迄今仍
    無權占用上開土地謀利，異議人已依法對提存人提起拆屋還
    地之訴，現由本院以96年度審訴字第2516號審理中。雙方既
    無租賃關係，異議人自無從收取租金，是提存所不應准予提
    存，爰依法提出異議，請求撤銷准許提存之處分等語。
二、按提存事件屬於非訟程序，故審查提存事件僅得為形式上之
    程式審查。又清償提存，關於提存原因之證明文件，無庸附
    具，此為提存法施行細則第20條第5 款所明定，由是可見於
    清償提存之情形，提存所無須審查提存原因之存立與否。經
    查，本提存事件為非訟事件，對相對人就積欠之租金所為之
    提存請求，僅得為形式上之程式審查；且本提存事件屬清償
    提存，提存人亦無需提出提存原因之證明文件。從而，本院
    提存所自無庸，亦無從就提存原因是否確有租賃關係存在予
    以實質審查。異議意旨指摘提存所未為實質審查係非合法，
    洵屬無據，應予駁回。
三、依提存法第25條第1項後段，裁定如主文。
中    華    民    國    97    年    1     月    30    日
                  民事第二庭        法  官  柯彩燕
以上正本係照原本作成。
如對本裁定抗告，須於裁定送達後10日內向本院提出抗告狀。
中    華    民    國    97    年    1     月    30    日
                                    書記官  許珍滋


司法院資訊處製作；財團法人民間司法改革基金會備份。
